【裁判字號】    89,婚,362
【裁判日期】    890705
【裁判案由】    履行同居
【裁判全文】
臺灣臺中地方法院民事判決      八十九年婚字第三六二號
    原      告  乙○○
    被      告  甲○○
                              .
    訴訟代理人  吳保仁律師
右當事人間請求履行同居事件，本院判決如左：
    主      文
原告之訴駁回。
訴訟費用由原告負擔。
    事      實
甲、原告方面：
一、聲明：被告應與原告履行同居。
二、陳述：
（一）緣兩造於民國七十五年十二月十二日結婚，在結婚當初，夫妻感情尚稱融洽，
      育有二子，嗣因被告不守婦道，竟於八十八年七月十二日，乘原告不在家時，
      攜帶二名無知幼子離家出走，迄今已九月有餘，既不返家省親，亦杳無音信，
      此間均不盡同居之義務，原告雖曾託請親友多次催請其返家團圓，卻均無效果
      ，被告拒絕同居之事證明確。
（二）按夫妻互負同居之義務，民法第一千零一條前段定有明文。查被告無故背棄原
      告，擅自攜子離家出走，不負夫妻同居義務，常此下去，原告勢將無法維持正
      常家庭生活，在傷心之餘，爰提起本件履行同居之訴。
（三）對被告抗辯之陳述：用電話丟被告是因為問被告錢用到何處，被告翻白眼，沒
      有用鐵鍊，被告常帶小孩去賭博，小孩成績丁等才用鍊子綁小孩，不讓小孩出
      去。去年農曆六月一日是因為被告半夜兩點多偷原告哥哥東西，原告才趕被告
      出去。原告有匯生活費給被告。
三、證據：提出戶籍謄本一份、放款繳款存根、催告書、土地登記簿謄本、本票、估
          價單、匯款資料等（均為影本）為證，並聲請訊問證人陳清、王貴欽。
乙、被告方面：
一、聲明：如主文所示。
二、陳述：
（一）原告指稱，被告不守婦道，乘原告不在家時，攜帶二名無知幼子離家出走，不
      履行同居義務云云，被告嚴正否認。
（二）被告因不堪同居之虐待，始攜子暫避，以免受其毐手，茲將原告之非行，敘述
      如下：
  １、原告在外花天酒地，另結他歡，而心性大變，自八十五年六月起輒以逼迫離婚
      為目的，而對被告施以虐待；其不但經常以言詞辱罵被告，並以鐵鍊電話筒等
      器物毆打被告，並出言趕被告離家，極盡肉體及心理之虐待。
  ２、被告凌虐其親子陳盈溪、陳盈順：被告酒後，藉口看不順眼二個小孩，亦同樣
      以不當手段毆打小孩，自八十五年六月間起，除毆打外，更以綁狗之鐵鍊將陳
      盈溪脖子栓住，限制其自由，致二個小孩終日生活在暴力陰影下，惶惶不可終
      日。
  ３、原告自婚後即不付分文生活費用，一切用度由被告自行籌措。被告為了生活而
      必須在外工作，更為了維護幼子及己身安全，不得已搬出台中市工作。
      故被告實有不得已之苦衷，受到不堪同居之虐待而租屋他居，應有正當理由，
      請駁回原告之訴。
三、證據：聲請訊問證人紀卓瓊花、紀炎福、陳盈溪。
    理      由
一、本件原告主張，緣兩造於七十五年十二月十二日結婚，嗣於八十八年七月十二日
    ，被告乘原告不在家時，攜帶二名無知幼子離家出走，迄今已九月有餘，既不返
    家省親，亦杳無音信，此間均不盡同居之義務，原告雖曾託請親友多次催請其返
    家團圓，卻均無效果，常此下去，原告勢將無法維持正常家庭生活，爰本於民法
    第一千零一條規定提起本件訴訟。被告則以：原告自八十五年六月起輒以逼迫離
    婚為目的，而對被告施以虐待；其不但經常以言詞辱罵被告，並以鐵鍊電話筒等
    器物毆打被告，並出言趕被告離家。又被告酒後亦同樣以不當手段毆打小孩，自
    八十五年六月間起，除毆打外，更以綁狗之鐵鍊將陳盈溪脖子栓住，限制其自由
    ，致二個小孩終日生活在暴力陰影下。另原告自婚後即不付分文生活費用，一切
    用度由被告自行籌措，被告為了生活而必須在外工作，更為了維護幼子及己身安
    全，不得已搬出台中市工作，故被告實有不得已之苦衷，受到不堪同居之虐待而
    租屋他居，應有正當理由等語置辯。
二、按夫妻互負同居義務，但有不能同居之正當理由者，不在此限。民法第一千零一
    條定有明文。因此夫妻之一方提起履行同居義務之訴，以他方有不履行同居之事
    實，且無正當理由不能同居為要件。經查，兩造係夫妻，現婚姻關係仍存續中，
    被告現與小孩未和原告同居之事實，為兩造所不爭執，並有戶籍謄本附卷可證，
    自堪信實。惟被告以上揭不堪同居之事由抗辯，雖原告否認被告之抗辯，然據證
    人證人即被告母親紀卓瓊花證述：「我在三、四年前有看見我女婿即原告在他們
    家打我女兒，是用電話打被告的頭，也有趕我女兒出去，我在她們家幫忙做手工
    ，所以有看到」等情，證人即兩造之子陳盈溪於本院審理中證稱：「我曾經聽過
    我爸爸罵我媽媽三字經，我有看過我爸爸打我媽媽，在我國小一、二年級時我爸
    爸有用無線電話丟我媽媽，害我媽媽縫了三、四針。我讀國小五年級時，我爸爸
    用鍊子把我媽媽拴住，我國小四年級時，我弟弟在哭，我爸爸用牛的鍊子拴住我
    ，我爸爸也會打我們，不知道為何爸爸要打我們。去年農曆六月一日，爸爸叫我
    跟媽媽及弟弟出去以後不要回來，是爸爸趕我們出去的：：：爸爸有趕我們小孩
    出去，不是因為媽媽有偷東西」等語，核與被告抗辯之情節相符，原告復不否認
    有用電話丟被告及用鍊子綁小孩，是被告所辯堪認為真正。原告為被告之夫，依
    法固得請求妻返還夫之住居所履行同居義務，惟倘夫無法提供安全不受侵害之同
    居環境，自無不許妻以不堪同居之正當事由而拒絕履行同居義務。本件原告既會
    毆打及辱罵被告，且趕被告離家，從而，原告請求被告履行同居為無理由，應予
    駁回。
三、本件事證已臻明確，兩造其餘攻擊防禦方法及請求傳訊證人陳清、王貴欽、紀炎
    福，與本件判決結果不生影響，無一一審究之必要，併此敘明。
四、據上論結：本件原告之訴為無理由，依民事訴訟法第七十八條判決如主文。
中      華      民      國    八十九    年      七      月     廿五     日
                                    臺灣臺中地方法院家事法庭
~B法      官  林清吟
右為正本係照原本作成
如對本判決上訴須於本判決送達後二十日內向本院提出上訴狀
中      華      民      國    八十九    年      七      月     廿五     日
~B法院書記官


司法院資訊處製作；財團法人民間司法改革基金會備份。
